【裁判字號】    94,上,81
【裁判日期】    950711
【裁判案由】    確認委任關係
【裁判全文】
臺灣高等法院高雄分院民事判決            94年度上字第81號
上  訴  人  甲○○
訴訟代理人  黃奉彬律師
被上訴人    玉山商業銀行股份有限公司
法定代理人  丙○○
訴訟代理人  王伊忱律師
            陳景裕律師
            鄭美玲律師
上列當事人間請求確認委任關係事件，上訴人對於民國94年3 月
31日臺灣高雄地方法院92年度訴字第2818號第一審判決提起上訴
，本院於95年6 月27日言詞辯論終結，判決如下：
    主      文
上訴駁回。
第二審訴訟費用由上訴人負擔。
    事實及理由
一、查高雄區中小企業銀行股份有限公司（下稱高雄企銀），於
    訴訟繫屬中，由玉山商業銀行股份有限公司（下稱玉山銀行
    ）經行政院金融監督管理委員會核准，自93年9 月4 日起概
    括承受高雄企銀全部營業及資產、負債並繼續營業，並已依
    銀行法第62條之4 第1 項第2 款、金融機構合併法第18條第
    3 項規定，將上開概括承受事項登報公告，嗣玉山銀行於93
    年10月28日具狀聲明承當訴訟，合先敘明。
二、上訴人主張：伊前為被上訴人概括承受之高雄企銀潮洲分行
    恆春辦事處主任（上訴人原名張義福），83年8 月25日高雄
    企銀以伊於辦理授信業務時，違反授信相關規定為由，將伊
    免職。惟伊係依高雄企銀之內規辦理授信業務，且所有貸放
    款案均係經相關徵信人員依法估價並經分行或總行層層核定
    後，始為撥款，乃高雄企銀卻在伊未違反公司授信規則及人
    事管理規則有關懲戒員工規定之前提下，擅行將伊免職，顯
    不合法。伊曾數度去函要求高雄企銀允伊復職，然高雄企銀
    均置之不理；而伊遭免職前已於高雄企銀服務21年，現已屆
    退休年齡，被上訴人既否認兩造間之委任關係存在，則伊請
    領退休金之法律上地位即受有危險，而有確認之必要，爰依
    兩造間委任關係訴請確認兩造間之委任關係存在等情。原審
    為上訴人敗訴之判決，其上訴聲明：(一)原判決廢棄。(二)確認
    上訴人與被上訴人之委任關係存在。(三)第一、二審訴訟費用
    由被上訴人負擔。
三、被上訴人則以：高雄企銀於83年3 月間派員檢查潮洲分行恆
    春辦事處業務時，發現該辦事處有9 大項缺失（詳如後述）
    ，上訴人身為該辦事處主任，顯未盡善良管理人之義務，則
    高雄企銀自得依民法第549 條第1 項規定終止其與上訴人間
    之委任契約等語，資為抗辯。其答辯聲明：上訴駁回。
四、兩造不爭執事項：
（一）上訴人於80年3 月18日經高雄企銀董事會決議受任為高雄
      企銀潮洲分行恒春辦事處主任，職級相當於經理。
（二）上訴人於83年8月25日經高雄企銀董事會決議免職。並有8
      3 年8 月5 日員工獎懲審查委員會議事錄與董事會議事錄
      影本各一份可證（見原審卷(一)第22~25 頁）。
五、茲兩造所爭執者為：高雄企銀終止其與上訴人間之委任關係
    是否合法？亦即被上訴人認高雄企銀於83年3 月間派員檢查
    潮洲分行恒春辦事處業務，發現上訴人辦理授信業務有9 項
    缺失情事，其終止委任關係為合法，上訴人則予否認。本院
    判斷如下：
（一）查被上訴人所稱高雄企銀指上訴人辦理授信業務有9 項缺
      失情事為：(1)以人頭申貸，化整為零規避超限送審（例如
      江美菊、李雯純等8 戶擔保品均為鳳山市地下室防空避難
      所約766坪，共貸放4,360萬元）。(2)辦理擔保放款未確定
      高雄企銀為第一順位抵押權即先予撥款（例如81年11月25
      日對厲彥崑貸放360萬元，第一信託已設有抵押權390萬元
      ）。(3)違反授權融資辦法，超逾擔任授權額度自行核貸（
      例如借戶鯉龍山渡假開發股份有限公司於81年12月7 日申
      貸3,000 萬元，而該單位既於82年3 月9 日超限送核在案
      ，卻在尚未奉准情況下於82年3 月17日逕行撥貸1,800 萬
      元，貸放日經歸戶單位聯繫後，該借戶次日還款1,200 萬
      元）。(4)主管以加成方式提高擔保品放款值違反被告銀行
      之擔保品處理準則之規定（例如江美菊等8 戶）。(5)承辦
      擔保放款徵提擔保品不當，甚至已告知擔保品顯有瑕疵後
      ，仍隱瞞真相，猶簽請核貸，嚴重危及高雄企銀債權（例
      如江美菊、林雯純原以同一建號之地下室為擔保品各申貸
      900 萬元，經高雄企銀總行審查部於82年2 月3 日以該擔
      保品嚴重瑕疵退件，上訴人允許其等二人各自以同建號地
      下室持分各1/2 ，分別於82年2 月13日、同年月16日，各
      核准貸放700 萬元）。(6)諸多擔保授信案件未經批核程序
      ，即先予設定抵押權（例如江美菊、鯉龍山渡假開發股份
      有限公司）。(7)行員與借戶或有保證關係，或有財務往來
      ，有失授信客觀立場（例如：81年7 月間借戶吳榮川借
      貸案中，上訴人以自己及配偶張宋惠蓉及父張桶貴擔任連
      帶保證人，有違高雄企銀人事管理規則第34條。81年11
      月20日借戶乙○○貸放600 萬元，經張恒勢帳戶再轉入上
      訴人帳戶150 萬元；同年12月15日借戶厲彥崑貸放360
      萬元，其中330 萬元轉入上訴人配偶張宋惠蓉之支票存款
      帳戶。上述、部分，上訴人均有違銀行法第35條、高
      雄企銀人事管理規則第32條及財政部訂頒之「金融保險事
      業機構人員生活道德規範要點第2 條9 及15項）。(8)內部
      控制不當（例如江美菊、林雯純等兩戶超過授權審議申請
      書遺失）。(9)風險評估不當（例如借戶江美菊關係戶合計
      貸放4,360 萬元，所徵提擔保品空置地下室且大部分為防
      空避難所，處分顯有困難，有違高雄企銀業務手冊第3-13
      頁第6 點規定；再考量借戶償債來源，及其繳納能力，有
      害及銀行債權等情。已據被上訴人提出恒春辦事處授信業
      務檢查意見及恒春分行專案檢查報告等影本各一件、江美
      菊等7 人之借款申請書與不動產抵押權設定估價核算表、
      乙○○借款申請書、轉帳支出傳票、轉帳收入傳票、活期
      存款取款憑條、活期存款存入憑條、行員儲蓄存款存入憑
      條、支票存款送款簿、授權融資額度表、授信案件受理登
      記簿、轉帳支出傳票、活期存款取款憑條、轉帳數入傳票
      、存摺存提明細查詢單、行員儲蓄存款存入憑條、轉帳收
      入傳票等影本為證（見原審卷(一)第45-58 、63-72 、108-
      114 、200-206 頁，及本院卷(一)第138~450 頁）。
（二）上訴人固否認有上述9項缺失情事，惟查：
  １、關於上述(1)以人頭申貸，化整為零規避超限送審(4)以加成
      方式提高擔保品放款值，違反高雄企銀「擔保品處理要點
      」之規定(6)擔保授信案件未經批核程序，即先予設定抵押
      權(8)內部控制不當等部分：被上訴人主張借戶江美菊及林
      雯純案原係以同一建號之地下室為擔保品各申貸900 萬元
      ，經高雄企銀總行審查部於82年2 月3 日以該擔保品嚴重
      瑕疵退件，詎恆春辦事處竟將該案一分為二，各自以同一
      建號之地下室持分各二分之一，分別於82年2 月13日及82
      年2 月16日核准貸放各700 萬元，顯係刻意化整為零規避
      超限送審。又借戶江美菊等8 人提供坐落鳳山市○○○段
      基地及建號5195號等地下室為擔保申請貸款，其中建號51
      95、5229、5240、5241建物地下室經高雄企銀徵信估價員
      評估結果，其淨值約自402 萬元至480 萬餘元，上訴人竟
      各核准貸放480 萬元至580 萬元之金額；建號5206號地下
      室與其基地估價淨值約1011萬元，上訴人竟核貸1020萬元
      ，均超過依高雄企銀「擔保品處理要點」規定之放款值應
      為估價淨額之80% 等情，已據其提出江美菊等7 人之借款
      申請書及補動產抵押權設定估價核算表影本各7 紙為證（
      見原審卷(一)第45～58頁），並經證人即負責上開檢查業務
      之高雄企銀職員李賢明、朱英朗、盧健源於原審證稱83年
      3 月檢查恒春辦事處是例行性檢查，上開授信業務檢查意
      見、專案檢查報告是我們檢查後製作的文書，我們檢查的
      重點是看行員有無依本行之事務規則處理等語（見原審卷
      (一)第92~96 頁）；而李賢明又證稱：缺失事項(4)是擔保品
      的放款值已經估出，但上訴人卻超額核貸等語（見原審卷
      (一)第94頁）；足證上訴人確有被上訴人所指上開(1)、(4)之
      違反情事。上訴人所稱江美菊等借戶所提供之擔保品各有
      獨立建號，故在放款時以每一建號為一單位進行放款，核
      與規定並無不符。且地下商場每一攤位之所有權人各不相
      同，貸款當然是以每一建號為一單位，至於登記名義人是
      否為人頭，上訴人並不知情，且卷內資料亦未顯示伊與江
      美菊等人有所勾結，被上訴人指伊以人頭申貸，化整為零
      規避超限送審，自非事實云云，顯與事實不符，自無可採
      。又借款人江美菊及鯉龍山渡假開發股份有限公司貸款案
      ，亦據證人李賢明證稱：「缺失事項六是還沒有經最後批
      准單位核准，就先讓借款人設定抵押權」等語（見原審卷
      (一)第94頁）；朱英朗證稱：高企銀行除了上訴人以外，還
      沒有出現過經理於申貸案尚未核准前就先讓客戶設定抵押
      之情形之語（見原審卷(一)第96頁。而依被上訴人提出出之
      江美菊借款申請書背面記載上訴人於82年2 月12日簽核，
      但借戶提供之擔保品卻於82年1 月19日即已設定抵押權登
      記完成（見原審卷(一)第55頁、本院卷(二)第36~38 頁）。再
      對照前開業務檢查意見與專案檢查報告，可見上訴人確有
      擔保授信案件未經批核程序，即先予設定抵押權之事實。
      另據證人李賢明證稱：「缺失事項八之三是不論核貸的結
      果如何，銀行都應保留申請文件，但借戶江美菊、林雯純
      等兩戶之超過授權審議申請書業已遺失」等語（見原審卷
      (一)第95頁），足見上訴人亦確有內部控制不當之違失。
  ２、上訴人於81年11月25日對借款戶厲彥崑貸放360 萬元部分
      ，但提供之擔保品已經第一信託設定有第一順位抵押權39
      0 萬元在案，上訴人竟仍予貸放，此亦據證人李賢明證稱
      ：「缺失事項二是貸放時借款人提供的擔保品已經設定有
      第一順位抵押權，雖然該筆借款事後已全部清償，但本行
      在貸放時仍有風險」、「（法官問：未遵守作業流程之情
      況是否普遍？）其他行員很少有類似狀況」等語（見原審
      卷(一)第94頁）。另證人朱英明亦證稱：「高雄企銀除了上
      訴人以外，還沒有出現過經理於申貸案尚未核准前就先讓
      客戶設定抵押之情形」等語（見原審卷(一)第96頁）。由此
      足見上訴人確有此項缺失存在。上訴人謂其雖知已設有抵
      押權，不符合高企銀行之規定，但厲彥崑係其同學故先行
      放款，結果厲彥崑卻未塗銷第一信託之抵押權，其係被厲
      彥崑所騙云云，縱屬實情，亦有明知故違之不當。
  ３、再借款戶鯉龍山渡假開發股份有限公司於81年12月7 日申
      貸3000萬元，上訴人於82年3 月9 日超限送高企銀總行審
      核，經審查部於82年3 月15日退回，上訴人卻在尚未奉准
      情況下於3 月17日先予逕行撥貸1800萬元，嗣上訴人於知
      悉高雄企銀總行審查部未核准後，始於次日由該借戶還款
      1200萬元，藉此以符合高雄企銀「授權融資額度表」關於
      各辦事處主任之客票融資不動產副擔保（第一順位抵押）
      融資額度為600 萬元之規定（見原審卷(一)第108 頁），有
      授信案件手理登記簿影本、轉帳支出傳票、轉帳收入傳票
      等影本附原審卷可證，由此足證上訴人確有違反授權融資
      辦法，超逾單位授權額度自行核貸之違失。又依本件貸款
      案之高雄企銀製作之估價核算表內記載係以「副擔保」（
      即不動產）方式辦理，上訴人辯稱係屬抵押貸款，伊未逾
      越其辦事處主任之1800萬元額度之權限云云，既為被上訴
      人所否認，自無可採。上訴人又於原審辯稱：該筆1800萬
      元中期放款，係經當時高雄企銀董事長王仁政核准，伊並
      無於核可前擅自貸放等語，並提出超過授權限額審議申請
      書影本1 件為證（原審卷(一)第125 頁）。惟被上訴人則否
      認該申請書影本為真實，且觀該申請書影本內容模糊不清
      ，上訴人所指王仁政批核處之簽名、日期均無法辨視，且
      總經理、副總經理批示欄亦均空白，而與高雄企銀內部層
      轉審核之規定不符，是尚難認該申請書影本或其內容為真
      正，自尚無從認上訴人此部分所稱為實在。
  ４、再查上訴人亦有行員與借戶有財務往來，有失授信客觀立
      場之情事：按：銀行職員不得以任何名義，向存戶、借款
      人或其他顧客收受佣金、酬金或其他不當利益，銀行法第
      35條定有明文。又高雄企銀人事管理規則第32條明定：「
      員工不得與本銀行往來之顧客貸借款項」（見原審卷(一)第
      60頁）。另財政部訂頒之「金融保險事業機構人員生活道
      德規範要點」第2條第9及第15項分別定有：「不得與客戶
      發生金錢借貸往來」、「對於貸款客戶不得將其借得之款
      項轉貸或支付行員使用」（見原審卷(一)第62頁）。
    1.查，高雄企銀係於81年11月20日15時4分將貸款600萬元撥
      入借款戶乙○○於高雄企銀開設之活期存款帳戶內，乙○
      ○旋於同日15時19分提領600 萬元，同一時點訴外人張恒
      勢於該銀行開設之活期存款帳戶內則有600 萬元之存入款
      ，其後張恒勢於同日15時21分自其上述帳戶提領200 萬元
      ，而當日15時28分，上訴人設於該銀行之活期存款帳戶內
      即有一筆150 萬元匯入，此有被上訴人提出之轉帳支出及
      收入傳票、活期存款取款及存入憑條、行員儲蓄存款存入
      憑條等影本可稽（見原審卷(一)第63~68 頁）。上訴人在原
      審亦不否認有自張恒勢受領該150 萬元之事，僅辯稱伊無
      從得知張恒勢是否為乙○○之人頭戶之語。然依上開高雄
      企銀撥款、乙○○及張恒勢接續提領，上訴人帳戶並有15
      0 萬元存入，其時間及金額相互密接等情形，足證上訴人
      名義帳戶內之150 萬元入款確係乙○○輾轉匯入者無誤。
      上訴人雖於原審又否認該150 萬元係張恒勢匯入，並稱該
      筆款項係伊於81年10月間借貸96萬元、34萬元、20萬元等
      3 筆款項予親戚，該親戚1 次合計匯還者等語（見原審卷
      (一)第118 、123 頁）。但與其前後所述不同，已無足信；
      且其就所辯該150 萬元係親戚返還已往之借款乙節，並未
      能敘明該親戚之真實姓名，或舉證確有他人於上開時點匯
      存15 0萬元入其帳戶之事實；又其所提出之存摺影本（原
      審卷(一)第126 頁）僅為存摺內頁，無從辨視係其所有，且
      僅足證明該帳戶於81年10月2 日、7 日、30日各有提領96
      萬元、34萬元、20萬元之事，尚不足證明上訴人確有借貸
      該三筆合計150 萬元之款項予他人，自更無從證明上訴人
      帳戶之該筆150 萬元係張恒勢以外之人為還款而匯入。上
      訴人此部分所辯即無可採。上訴人上訴本院時又改稱張恒
      勢帳戶匯款150 萬元給上訴人係為清償張恒勢之前向上訴
      人借款云云，並舉張恒勢作證。但證人張恒勢就其向上訴
      人於14 年 前借款之事竟能證稱分別在81年10月2 日、10
      月7 日、10 月30 日分三次各借96萬元、34萬元、20萬元
      等語，而對於該錢款上訴人是如何交付一事，則證稱忘記
      了之語（見本院卷(二)第58、59頁），殊不合常理，自難採
      信。據上各情，足證上訴人與借款戶乙○○間確有150 萬
      元之金錢往來甚明。
    2.次查，借款戶厲彥崑於81年12月15日經高雄企銀同意貸放
      360萬元，其中330萬元旋即轉入上訴人之配偶張宋惠蓉之
      支票存款帳戶乙節，為上訴人所不否認。上訴人雖陳稱：
      因恒春辦事處地屬偏遠，伊為便利借戶厲彥崑取款，乃先
      簽發發票日81年12月12日、發票人伊妻張宋惠蓉面額330
      萬元之支票予厲彥崑，故厲彥崑方於81年12月15日放款當
      日匯款330 萬元入伊妻帳戶內，再由其親屬厲彥萍兌領上
      開支票等語，且提出支票正反面影本1 紙為證（見原審卷
      (一)第128 頁）。惟高雄企銀之借戶領取貸款時，本無須直
      接提領現金，申貸人可請求直接開票給付等情，業經被上
      訴人陳明（原審卷(一)第119 頁），上訴人對此亦不爭執，
      則上訴人所稱為便利厲彥崑取款，始先以其妻名義開票等
      語，已無足據。況且，上訴人既自承厲彥崑於撥款當日匯
      款330 萬元入伊妻帳戶云云，然厲彥崑既已親赴恒春辦事
      處，如為便利在他處提領，大可提領撥付之現金或另轉
      入其個人或其他親友之帳戶即可，而無需藉由上訴人妻子
      之帳戶出款，益見上訴人並非單純為借戶取款便利起見，
      方提供其妻帳戶供為過款之管道。至厲彥崑之親屬厲彥萍
      嗣固提示上開支票，並獲付款，惟厲彥崑存330 萬元入
      上訴人妻之帳戶，其與上訴人間即有資金流動之情形，而
      上開支票嗣經兌領，既難認真係基於方便借戶之原因，則
      此出款之事實，上訴人實無從脫卸其與借戶間有不當資金
      往來之責。被上訴人主張上訴人有藉其妻名義與借款戶厲
      彥崑間有330 萬元之資金往來之事實，亦屬有據。足見上
      訴人確有違反上揭銀行法第35條、高雄企銀人事管理規則
      第32條及財政部訂頒之「金融保險事業機構人員生活道德
      規範要點第2 條第9 項及第15項之違失。
（三）另就被上訴人所指上訴人前述(5)、(7)之、(9)缺失部分，
      上訴人固不否認江美菊等8 人前開提供地下室及基地為擔
      保品予以申貸，而各獲高雄企銀核貸400 萬元至850 萬元
      不等，合計4,360 萬元之事實，惟陳稱：該等地下室均有
      獨立產權，且嗣後均已拍賣，處分上並無困難；又其中關
      於江美菊、林雯純部分，係經高雄企  銀潮州分行經理曾
      茂松最終核貸等語，並提出建物登記謄本6 件為證（原審
      卷(二)第268~279頁）。查：
  １、上述建物雖均為地下室，惟均編有獨立之建號、產權，並
      非公寓大廈共同使用部分之一部，而其中5195建號建物與
      暨基地經高雄企銀於82年8 月20日單獨聲請拍賣，旋於83
      年3 月24日拍定，原法院於同年4 月7 日核發不動產權利
      移轉證明書；又其餘5 筆建物暨基地亦經高雄企銀於82年
      間陸續聲請拍賣並拍定，於83年3 月26日核發權利移轉證
      明書。經原審函調前述6 筆建物所有權變更登記資料及原
      法院82年度執字第7731號執行事件卷核明屬實。足認上訴
      人所稱該等地下室及基地雖係單獨提供擔保，惟變價取償
      並無障礙等語，尚屬非虛。又江美菊、林雯純以上述5366
      建號地下室持分各1/2 暨基地申貸，係經恒春辦事處層轉
      後，由潮州分行經理曾茂松核准貸放等情，有借款申請書
      暨不動產抵押權設定估價核算表各2 紙在卷可憑（原審卷
      (一)第55~58 頁），足見上訴人此部分所述，亦屬非虛，自
      尚難責令不具決定權限之上訴人承擔。
  ２、至被上訴人所指高雄企銀於拍賣擔保品後僅受償1600萬元
      ，約為原貸款金額1/3 ，足見以地下室作為擔保品，確不
      利於債權受償等情。然查高雄企銀業務手冊第3-13頁第6
      點係規定「地下室單獨提供為擔保，其處分顯有困難者」
      不宜徵為擔保品，依此規定觀之，高雄企銀並非完全禁止
      地下室供為擔保品，而係以其處分之難易度作為准否供為
      擔保物之基準，是自難遽認上訴人允予申貸者以地下室供
      為擔保，即屬有所疏失，何況該等地下室並無處分上之困
      難，業已上述；至被上訴人若欲以高雄企銀債權受償比例
      過低論究上訴人責任，尚屬核貸後擔保品價值之問題，與
      地下室宜否作為擔保物之判斷無關。
  ３、上訴人就被指有上述(7)之之缺失部分陳稱：伊係以個人
      名義擔保，而非以職務上名義擔保，並無違背人事管理規
      則第34條規定。按高雄企銀人事管理規則第34條係規定員
      工對內對外均不得以職務上名義代人擔保，而上訴人就訴
      外人吳榮川之貸款案，係以其個人及其妻張宋惠蓉、其父
      張桶貴為連帶保證人，而非以職務上名義為吳榮川擔保，
      有該件借款申請書影本附卷可稽（見原審卷(一)第61頁）。
      足證被上訴人所指上訴人有違反人事管理規則第34條規定
      云云，尚屬無據。
（四）末查高雄企銀終止其與上訴人間之委任關係是否合法：
  １、按受任人處理委任事務，應依委任人之指示，並與處理自
      己事務為同一之注意，其受有報酬者，應以善良管理人之
      注意為之；又當事人之任何一方，得隨時終止委任契約，
      當事人之一方，於不利於他方之時期終止契約者，應負損
      害賠償責任，但因非可歸責於該當事人之事由，致不得不
      終止契約者，不在此限，民法第535條、549條分別定有明
      文。上訴人前係高雄企銀潮州辦事處主任，其任命係經董
      事會決議，且其處理事務，於高雄企銀授權範圍內，有獨
      立之裁量權限，此有高雄企銀80年3 月18日第5 屆第8 次
      董事會議事錄、授權融資額度表在卷可稽（卷1 第175 頁
      以下、第108 頁），是足認上訴人與高雄企銀間為委任關
      係。是依上開規定，若上訴人未以善良管理人之注意處理
      事務或可受歸責，高雄企銀自得隨時終止委任契約。又高
      雄企銀內部之人事管理規則僅為上訴人有無盡善良管理人
      之注意義務之評價標準之一，然並不以此為限，苟上訴人
      有違反法令或高雄企銀其他內部作業準則，而有衍生損害
      之虞，或客觀上足以破壞高雄企銀對其處理事務之信賴，
      即應認有未盡善良管理人注意之情事，而得據以終止委任
      契約。次按，銀行職員不得以任何名義，向存戶、借款人
      或其他顧客收受佣金、酬金或其他不當利益，銀行法第35
      條定有明文。又高雄企銀人事管理規則第32條明定：員工
      不得與本銀行往來之顧客貸借款項，並不得用顧客名義向
      本銀行借款；財政部67年9 月5 日訂頒之金融保險事業機
      構人員生活道德規範要點第2 條第 (9)、 (15) 項分別定
      有：不得與客戶發生金錢借貸往來、對於貸款客戶不得將
      其借得之款項轉貸或支付行員使用。上訴人任職高雄企銀
      恆春辦事處主任，相當於經理職務，自應善盡其善良管理
      人之責任，不得有所違反或疏失。
  ２、綜上所述，堪認上訴人於任職高雄企銀期間確有被上訴人
      所指前開於任職期間有上述(1)至(4)、(6)、(7)之(3)、(8)等
      項之缺失情事，即尚未獲權責單位審決即先行放款、超額
      貸放、未經批核程序即先予設定抵押權，及收受借戶匯入
      款項而其受款因由不明，且有內部文件控管不當之缺失，
      足以導致呆帳發生、資金流向紊亂、帳目不清等弊端，且
      客觀上已難使人信任其處理事務之忠實及謹慎度，顯有違
      反前揭法令、高雄企銀內部行政規則之情事。足認上訴人
      確有未盡善良管理人之注意而可受歸責，則高雄企銀於83
      年8 月25日終止與上訴人之委任關係，於法自屬有據。從
      而，上訴人訴求確認其與高雄企銀或被上訴人間之委任關
      係存在，尚屬無據，不能准許。
六、綜據上述，上訴人主張本於委任之法律關係，請求確認其與
    被上訴人間之委任關係存在，並無理由，不應准許。原審為
    上訴人敗訴之判決，核無不合。上訴意旨指摘原判決不當，
    求予廢棄改判，為無理由，應予駁回。至兩造其餘攻擊防禦
    之方法，核與本判決之基礎不生影響，不予一逼論述，附泚
    敘明。
七、據上論結，本件上訴為無理由，依民事訴訟法第449條第1項
    、第78條，判決如主文。
中    華    民    國    95    年    7     月    11    日
                            民事第一庭
                                審判長法官       黃金石
                                法      官       林紀元
                                法      官       林健彥
以上正本證明與原本無異。
如對本判決上訴，須於判決送達後20日內向本院提出上訴狀，其
未表明上訴理由者，應於上訴後20日內向本院提出上訴理由書（
均須按他造當事人之人數附繕本）。上訴時應提出委任律師或具
有律師資格之人之委任狀，並依附註條文規定辦理。
中    華    民    國    95    年    7     月    11    日
                                書  記  官       張宗芳
附註：
民事訴訟法第466 條之1 ：
對於第二審判決上訴，上訴人應委任律師為訴訟代理人，但上訴
人或其法定代理人具有律師資格者，不在此限。
上訴人之配偶、三親等內之血親、二親等內之姻親，或上訴人為
法人、中央或地方機關時，其所屬專任人員具有律師資格並經法
院認適當者，亦得為第三審訴訟代理人。第1 項但書及第2 項情
形，應於提起上訴或委任時釋明之。


司法院資訊處製作；財團法人民間司法改革基金會備份。
